【裁判字號】    97,抗,483
【裁判日期】    971016
【裁判案由】    遷讓房屋等
【裁判全文】
臺灣高等法院臺中分院民事裁定           97年度抗字第483號
抗  告  人  甲○○
相  對  人  乙○○
上列當事人間遷讓房屋等事件，抗告人對於中華民國97年7月25
日臺灣臺中地方法院97年度訴字第456號所為裁定提起抗告，本
院裁定如下：
    主  文
抗告駁回。
抗告訴訟費用由抗告人負擔。
    理  由
一、抗告意旨略以：伊未得原審法院定期命伊補繳上訴裁判費之
    裁定，致未繳上訴之裁判費，請求廢棄原審法院駁回伊上訴
    之裁定，同意伊補正而繼續程序云云。
二、按送達於應受送達人之住居所、事務所或營業所行之；送達
    於住居所、事務所或營業所不獲會晤應受送達人者，得將文
    書付與有辨別事理能力之同居人或受僱人，民事訴訟法第
    136條第1項前段、第137條第1項定有明文。若文書已付與此
    種同居人或受僱人，其效力自應認與交付本人同，至其已否
    轉交，何時轉交，均非所問。又受公寓大廈管理委員會僱用
    之管理員，其所服勞務包括為公寓大廈住戶接收文件者，性
    質上應屬全體住戶之受僱人，即與同法第137條第1項規定之
    受僱人相當。郵政機關之郵差送達文書於住居所、事務所或
    營業所，不獲會晤應受送達人，而將文書付與上開公寓大廈
    管理員者，與送達與抗告人本人收受相同，為合法送達。至
    該管理員何時將文書轉交應受送達人，對已生之合法送達效
    力不受影響（最高法院90年度台抗字第86號、84年度台抗字
    第258號裁定參照）。查本件抗告人於97年4月25日遞狀對原
    審判決提起第二審上訴，未繳納上訴之裁判費，其提出之民
    事上訴狀，記載其住居所為「台中市○○路○段269號7樓之3
    」；嗣原審法院於同年4月30日裁定，限抗告人於收受裁定
    後5日內補正裁判費，並將裁定正本送達上開該址，而於同
    年5月5日經該址所屬大廈之管理委員會所僱用之管理員簽收
    ；嗣抗告人遲未補正，原審法院於同年7月25日以抗告人逾
    期未補正、其上訴非合法為由，裁定駁回其上訴，並將裁定
    正本送達上開該址，而於同年8月4日經上開管理委員會所僱
    用之管理員簽收；嗣抗告人於同年8月14日遞狀提起本件抗
    告，其提出之抗告狀仍載其住居所為上開該址；嗣抗告人於
    同年9月10日始向原審法院繳納上訴之裁判費等情，有上開
    各該書狀、送達證書、收據等附卷可稽。是原審法院命抗告
    人補繳裁判費之裁定正本，既經抗告人所居住之大廈之管理
    委員會所僱用之管理員於97年5月5日簽收，揆諸前揭規定及
    說明，自該管理員簽收之時起，該補費裁定已生合法送達予
    抗告人之效力，不因該管理員事後是否將該裁定正本轉交抗
    告人或何時轉交而受影響。從而，原審法院經相當期間後，
    始於同年7月25日以抗告人收受上開補費裁定正本後，逾期
    未補繳裁判費，認其上訴為不合法，裁定予以駁回，於法自
    無不合。抗告意旨猶以抗告人未得原法院命其補費之裁定為
    由，指摘原審法院駁回其上訴之裁定為不當，聲明廢棄，非
    有理由。
三、次按不宣示之裁定，應為送達；已宣示之裁定得抗告者，應
    為送達。裁定經宣示後，為該裁定之法院、審判長、受命法
    官或受託法官受其羈束：不宣示者，經公告或送達後受其羈
    束。但關於訴訟指揮或別有規定者，不在此限，民事訴訟法
    第236條、第238條定有明文，故裁定不經宣示者，須經公告
    或送達後始生裁定之效力（最高法院93年度台抗字第779號
    裁定參照）。又裁定期間並非不變期間，故當事人依裁定應
    補正之行為，雖已逾法院之裁定期間，但於法院尚未認其所
    為之訴訟行為為不合法予以駁回前，其補正仍屬有效，法院
    不得以其補正逾期為理由，予以駁回（最高法院95年度台抗
    字第19號裁定參照）。從而，若已逾法院裁定之補正期間，
    且法院已認當事人所為之訴訟行為為不合法而予以裁定駁回
    ，且該不經宣示之駁回裁定已因公告或送達而生裁定之效力
    ，則當事人已無從再為有效之補正。是本件抗告人於原審法
    院已因其逾期未補繳裁判費而裁定駁回其上訴、且該駁回裁
    定已於97年8月4日送達抗告人後（由抗告人所住大廈之管理
    委員會所僱用之管理員簽收），始於同年9月10日向原審法
    院繳納上訴之裁判費，自於法不合，不生補正上訴要件欠缺
    之效力，自不得據此在後之繳費行為反謂原審法院在前所為
    駁回上訴之裁定為不當。是抗告人於提起本件抗告後，始向
    原審法院繳納其上訴之裁判費，仍無解於其抗告之無理由。
四、據上論結，本件抗告為無理由，爰應依民事訴訟法第495條
    之1第1項、第449條第1項、第95條、第78條，裁定如主文。
中    華    民    國    97    年    10    月    16    日
                  民事第三庭    審判長法  官  陳照德
                                      法  官  曾謀貴
                                      法  官  朱  樑
以上正本係照原本作成。
不得再抗告。
                                      書記官  陳妙瑋
中    華    民    國    97    年    10    月    16    日
                                                      Ｍ


司法院資訊處製作；財團法人民間司法改革基金會備份。
